【裁判字號】    99,訴,474
【裁判日期】    990825
【裁判案由】    違反槍砲彈藥刀械管制條例等
【裁判全文】
臺灣桃園地方法院刑事判決               99年度訴字第474號
公  訴  人  臺灣桃園地方法院檢察署檢察官
被      告  乙○○
選任辯護人  李宏文律師
上列被告因違反槍砲彈藥刀械管制條例等案件，經檢察官提起公
訴（99年度偵字第5112號），本院判決如下：
    主  文
乙○○意圖營利，聚眾賭博，累犯，處有期徒刑肆月。扣案如附
表一所示之物，均沒收；又未經許可，寄藏可發射子彈具有殺傷
力之改造手槍，累犯，處有期徒刑壹年捌月，併科罰金新臺幣伍
萬元，罰金如易服勞役以新臺幣壹仟元折算壹日。扣案如附表二
所示之物沒收。應執行有期徒刑壹年拾月，併科罰金新臺幣伍萬
元，罰金如易服勞役以新臺幣壹仟元折算壹日。扣案如附表一、
二所示之物，均沒收。
    事  實
一、乙○○前於民國95年間，因傷害案件，經本院以95年度壢簡
    字第1028號判處有期徒刑3 月，如易科罰金以新台幣（下同
    ）1 千元折算1 日確定，於95年10月27日易科罰金執行完畢
    ；又於98年間，因竊盜案件，經本院以98年度審易字第534
    號判處有期徒刑4 月，如易科罰金以1 千元折算1 日確定，
    於98年8 月18日易科罰金執行完畢（均構成累犯）。
二、詎乙○○猶不知悔改，竟基於意圖營利，供給賭博場所、聚
    眾賭博及在公眾得出入之場所賭博財物之單一犯意，自98
    年12月下旬某日起至99年2 月5 日下午1 時許止，提供其位
    於桃園縣中壢市○○○路406 號之住處供不特定賭客出入賭
    博之公眾得出入場所，經營職業棒球、職業籃球等各種球類
    之簽賭站，由其擔任臺灣及國外各類職業棒球、籃球簽賭莊
    家，開設臺灣與國外職業籃球或各國球類比賽賭局，以聚集
    不特定之多數人參與賭博。其賭博方式係以職業棒球、籃球
    隊或各國球類所舉行之比賽輸贏為準，依每日球類賽程，按
    台北富邦銀行運動特種彩券所設定各該比賽之理賠比率，提
    供不特定賭客以每注1 百元至50萬元不等金額下注，凡賭客
    簽中者即可領取賽前所定賠率計算之賭金，未簽中者，賭客
    所繳之賭資即歸乙○○所有，以此方式經營簽賭站。
三、又乙○○明知可發射子彈具有殺傷力之改造手槍、具有殺傷
    力之非制式子彈，分屬槍砲彈藥刀械管制條例列管之槍枝及
    子彈，非經主管機關許可，不得持有及寄藏，竟因真實姓名
    年籍不詳綽號「傻蛋」之成年男子委託其保管如附表二所示
    可發射子彈具有殺傷力之改造手槍1 枝、如附表三所示具有
    殺傷力之非制式子彈1 顆，而基於非法寄藏可發射子彈具有
    殺傷力之改造手槍及具有殺傷力之非制式子彈之犯意，於99
    年12月下旬某日，在其上址住處，自綽號「傻蛋」之成年男
    子處，取得如附表二所示可發射子彈具有殺傷力之改造手槍
    1 枝，及如附表三所示具有殺傷力之非制式子彈1 顆，而未
    經許可受寄藏放上開可發射子彈具有殺傷力之改造手槍1 支
    ，及具有殺傷力之非制式子彈1 顆於其住處內。嗣因警接獲
    線報，於同年2 月5 日下午1 時許，循線至被告住處徵得被
    告同意搜索，為警當場查獲，並扣得如附表一所示供賭博所
    用之物，及如附表二、三所示可發射子彈具有殺傷力之改造
    手槍1 枝、具殺傷力之非制式子彈1 顆
四、案經桃園縣政府警察局中壢分局報請臺灣桃園地方法院檢察
    署檢察官偵查起訴。
    理  由
壹、程序部分：
一、關於內政部警政署刑事警察局99年3 月15日之刑鑑字第0990
    022926號鑑驗書，係針對前開槍彈鑑定所出具之鑑定意見，
    固為被告以外之人於審判外之書面陳述，屬傳聞書面。惟觀
    諸刑事訴訟法第159 條第1 項之修正理由三所示：本條所謂
    「法律有規定者」，係指本法第159 條之1 至第159 條之5
    及第206 條等規定。而同法第206 條第1 項規定：「鑑定之
    經過及其結果，應命鑑定人以言詞或書面報告」。按司法警
    察等偵查輔助人員於案件未移送檢察官偵查前之調查犯罪階
    段，先行將查扣之槍砲、彈藥等證物，送請檢察機關概括選
    任之專責鑑定機關實施鑑定，基於檢察一體原則，該鑑定機
    關亦應視同受承辦檢察官所選任或囑託而執行鑑定業務，其
    等出具之書面鑑定報告乃現行刑事訴訟法第206 條、第208
    條所定之鑑定人書面報告，屬傳聞證據法則之例外，應具有
    證據能力。查內政部警政署刑事警察局係經法院及檢察機關
    概括選任有關鑑定槍砲、彈藥之鑑定機關，且行之多時。是
    本案承辦之桃園縣政府警察局，於偵查階段，將查扣之槍彈
    等證物，送內政部警政署刑事警察局鑑定，該局所出具之槍
    彈鑑驗書，為實施鑑定之人員依專業知識經驗陳述其判斷意
    見，洵屬無疑，揆諸前開說明，上揭槍彈鑑定書具有證據能
    力，殆無疑義。
二、至本件認定事實所引用之卷內其餘卷證資料（包括文書證據
    及物證），並無證據證明係公務員違背法定程序所取得，被
    告及辯護人於審判程序中復均未於言詞辯論終結前表示異議
    ，且卷內之文書證據及物證，亦無刑事訴訟法第159 條之4
    之顯有不可信之情況與不得作為證據之情形，則依刑事訴訟
    法第159 條之5 之規定，本件認定事實所引用之所有文書證
    據及物證，均有證據能力，合先敘明。
貳、實體部分：
一、上揭「事實欄二」所示之犯罪事實，業據被告乙○○於警詢
    、偵查及本院準備程序、審理時均坦承不諱（見偵查卷宗第
    7 至9 頁、41、42頁、本院99年度審訴字第810 號刑事卷宗
    第22頁、99年度訴字第474 號刑事卷宗第40頁背面），經核
    其歷次於警、偵訊及本院審理中所述賭博情節均相符合，並
    有卷附自願受搜索同意書、桃園縣政府警察局搜索扣押筆錄
    、扣押物品目錄表、如附表一供賭博所用之物照片6 張可稽
    見偵查卷宗第15至20頁、第33至35頁），復有扣案如附表一
    所示供賭博所用之物可資佐證，是認被告就此部分所為之自
    白確與事實相符，可以採信。此部分之事實，即堪認定。
二、又訊據被告黃景松對於上開「事實欄三」所示之犯罪事實，
    固然承認有寄藏如附表二、三所示槍彈，惟否認附表二所示
    槍枝具有殺傷力，辯稱：伊有將附表三所示子彈裝入附表二
    所示槍枝試射，發現根本不能射擊，該槍枝應無殺傷力云云
    。被告之選任辯護人亦為被告辯護稱：如附表二所示槍枝未
    經內政部警政署刑事警察局鑑定人員實際試射進行鑑定，無
    從得知實際射擊動能是否達到具殺傷力之標準云云。經查：
（一）被告寄藏而為警查獲之上揭槍彈，經送請內政部警政署刑
      事警察局以檢視法、性能檢驗法、試射法鑑定，結果認定
      ：送鑑如附表二所示手槍1 枝（槍枝管制編號：00000000
      00號），認係改造手槍，由仿BERETTA 廠84型半自動手槍
      製造之槍枝，換裝土造金屬槍管而成，擊發功能正常，可
      供擊發適用子彈使用，認具殺傷力；送鑑如附表三所示子
      彈1 顆，認係非制式子彈，由金屬彈殼組合直徑8.8mm 金
      屬彈頭而成，經試射，可擊發，認具殺傷力，有內政部警
      政署刑事警察局99年3 月15日之刑鑑字第0990022926號鑑
      驗書1 份附卷可稽（見偵查卷宗第45、46頁），復有自願
      受搜索同意書、桃園縣政府警察局搜索扣押筆錄、扣押物
      品目錄表、查獲現場及扣案槍彈照片附卷可參，並有如附
      表二、三所示具有殺傷力之改造手槍及子彈扣案可資佐證
      ，被告寄藏如附表二、三所示槍彈之事實，堪可認定。
（二）被告雖辯稱如附表二、三所示槍彈並無殺傷力云云，惟扣
      案之槍彈確經刑事警察局鑑定具殺傷力明確，又被告之選
      任辯護人主張內政部刑事警察局鑑定人員應進行實際試射
      云云，經內政部警政署刑事警察局函覆稱：「一、本局對
      『非制式槍枝』殺傷力之鑑定，考量鑑定之正確性與公正
      性，已參酌國內、外相關鑑定方法與技術、秉持專業、科
      學、正確及安全等原則，訂定該專業領域內所共同認可之
      鑑定方法與程序—即『性能檢驗法』，故採『性能檢驗法
      』進行鑑定，惟如『性能檢驗法』鑑定後，發現該槍枝有
      瑕疵，並足以影響殺傷力之有無者，如有『適用子彈』時
      續以『動能測試法』加以鑑定；無則不續行鑑定。二、『
      非制式槍枝』於第一次送鑑時，經以『性能檢驗法』鑑定
      後確認有殺傷力者，對於再次要求續以『動能測試法』實
      際試射鑑定者，其於裝填子彈適當（即裝填適量底火、火
      藥及金屬彈丸等使成為適合送鑑槍枝所擊發之『適用子彈
      』）之情況下，最具威力之發射動能，均可達20焦耳/ 平
      方公分以上，足以穿入人體皮肉層，此一事實業經實務長
      久驗證（94年底至97年4 月間共測試達131 枝『非制式槍
      枝』），無需再以極高危險之「動能測試法」進行試射鑑
      定，故該類案件之槍枝，本局將不再續行「動能測試法」
      之試射鑑定。三、『非制式槍枝』如於第一次送鑑時以『
      性能檢驗法』鑑定後，發現材質或性能上具有相當之瑕疵
      ，足以影響殺傷力之鑑判者，若有送鑑『適用子彈』時，
      本局將依『動能測試法』進行試射鑑定；惟如之無『適用
      子彈』時，參酌國內其他專業鑑定機關之鑑定方法與流程
      ，暨考量鑑定人員安全與鑑定標的危險間之比例原則，本
      局將不再自行製作『適用子彈』來進行『動能測試法』之
      試射鑑定；院檢等司法機關再次送鑑者亦同。備考：...
      三、『非制式槍枝』之鑑驗方法說明：（一）『性能檢驗
      法』：實際操作檢測槍枝之機械結構與性能，如槍管、滑
      套、轉輪等零件材質之檢視，滑套、扳機、擊錘及撞針等
      機械運作情形之檢驗；故經鑑定人員實際操作檢視其結構
      、功能完整良好，且擊發功能正常，即認該槍枝可供擊發
      適用子彈，認具殺傷力。此法與美國聯邦調查局發行之
      Handbook of Forensic Science內所載之「Function  ex
      aminations」雷同，並與美國北卡羅來納州、緬因州、愛
      荷華州、亞利桑那州鳳凰市、阿肯色州，澳洲，英國及以
      色列等數個國家、州市槍彈實驗室之鑑定方法雷同，均可
      完成槍枝機械結構與性能之檢測，並由專業槍彈鑑定人員
      ，據以判定槍枝殺傷力之有無。（二）『動能測試法』：
      以『適用子彈』，裝填於待驗槍枝上實際試射後，利用槍
      彈測速儀，檢測發射彈頭或彈丸之速度，並計算彈頭或彈
      丸發射動能及單位面積動能之方法；惟『非制式槍枝』之
      『適用子彈』均需量身訂製，且現多由鑑定人員冒險為之
      ，此舉不但具有高度危險（96年迄97年6 月已有多人受傷
      案例）且亦未見有明確之法令依據」，有內政部警政署刑
      事警察局99年6 月7 日刑鑑字第0990075128號函及所附警
      政署刑事警察局槍枝殺傷力鑑定說明在卷可查（見本院99
      年度訴字第474 號卷第15至18頁）。再者，參以鑑定證
      人即內政部警政署刑事警察局鑑識科警務正甲○○於審理
      中證稱：「本件槍彈是伊以性能檢驗法檢視零件完整，槍
      管、滑套及槍身均為金屬材質，實際操作後撞針擊發功能
      正常，且將竹筷放在槍管裡扣動扳機，撞針會突出槍機面
      ，打到竹筷使之飛出去，證明該槍枝可以擊發子彈」、「
      （問：性能檢驗法只要認定擊發功能正常就認為具有殺傷
      力？）除擊發功能正常，還要槍枝本身能承受基本程度之
      膛壓，槍枝承受之膛壓主要在槍機面及槍管彈室端，此等
      區域是金屬材質就認為強度可以承受一定程度之膛壓」、
      「（問：實際將竹筷放入槍管內試射，有無決定殺傷力之
      標準？）只要竹筷能飛出去，就證明撞針能正常突出槍機
      面，且有相當之擊發力道，證明槍枝擊發功能正常，再搭
      配槍身可以承受相當程度之膛壓，就可以認定具有殺傷力
      ，並不論竹筷彈飛出去的遠近或力道大小」等語（見本院
      99 年 度訴字第474 號卷第37頁背面至38頁背面），並經
      鑑定證人甲○○當庭實際將竹筷放入扣案如附表二槍枝之
      槍管內，扣動扳機後，竹筷確實自槍管彈飛出去（見本院
      99 年 度訴字第474 號卷第38頁）。從而，本件如附表二
      所示槍枝業經內政部警政署刑事警察局鑑定人員甲○○實
      際操作檢視其結構、功能完整良好，槍機面及槍管彈室端
      均為金屬材質，能承受一定程度之膛壓，且實際以竹筷放
      入槍管扣動扳機測試，該槍枝能將竹筷彈飛出去，表示其
      撞針能正常突出槍機面，且有相當之擊發力道，堪認擊發
      功能正常，足見該槍枝確可供擊發適用子彈，具殺傷力，
      而經性能檢驗法認具殺傷力之非制式槍枝，於裝填適用子
      彈之情況下，最具威力之發射動能均可達20焦耳/ 平方公
      分以上，足以穿入人體皮肉層，已為內政部警政署刑事警
      察局實務長久驗證，故該局已不再續行以極高危險之「動
      能測試法」進行試射鑑定。是被告辯稱如附表二所示槍枝
      無殺傷力一節，委無足採，其選任辯護人辯為其辯護稱內
      政部警政署刑事警察局未進行實際試射，不能證明附表二
      所示槍枝具有殺傷力云云，亦非可採。被告寄藏如附表二
      、三所示槍彈均具有殺傷力之事實，即堪認定。
（三）綜上所陳，本案事證明確，被告犯行洵堪認定，應依法論
      科。
三、核被告乙○○就「事實欄二」所為，係犯刑法第266 條第1
    項前段之賭博罪、同法第268 條前段之意圖營利，供給賭博
    場罪及同條後段之意圖營利，聚眾賭博罪。按立法者針對特
    定刑罰規範之構成要件，已預設該犯罪行為之本質係持續實
    行之複數行為，具備反覆、延續之行為特徵，而將之總括或
    擬制為一個構成要件之集合犯行為，因其刑法評價上為構成
    要件之行為單數，認應僅成立一罪。況刑事法若干犯罪行為
    態樣，本質上原具有反覆、延續實行之特徵，立法時既予特
    別歸類，定為犯罪構成要件之行為要素，則行為人基於概括
    之犯意，在密切接近之一定時、地持續實行之複次行為，倘
    依社會通念，於客觀上認為符合一個反覆、延續性之行為觀
    念者，於刑法評價上，即應僅成立一罪，學理上所稱「集合
    犯」之職業性、營業性或收集性等具有重複特質之犯罪均屬
    之，例如經營、從事業務、收集、販賣、製造、散布等行為
    概念者是（最高法院95年台上字第1079號判決要旨參照）。
    查被告自98年12月下旬某日起至99年2 月5 日下午1 時許為
    警查獲止，基於單一犯意，提供桃園縣中壢市○○○路406
    號住處為賭博場所，反覆持續利用台北富邦銀行運動特種彩
    券所設定各該比賽之理賠比率，聚集不特定人簽賭下注，以
    簽中與否論輸贏藉此牟利，本質上乃具有反覆、延續之特質
    ，依上開說明，其於刑法評價上，應認係集合多數犯罪行為
    而各僅成立1 罪。又被告所犯上述3 罪，為一行為觸犯數罪
    名，應依刑法第55條想像競合犯之規定，從一情節較重之意
    圖營利，聚眾賭博罪處斷。又核被告就「事實欄三」所為，
    係犯槍砲彈藥刀械管制條例第8 條第4 項之未經許可，寄藏
    可發射子彈具有殺傷力之改造手槍罪及同條例第12條第4 項
    之未經許可，寄藏子彈罪。按寄藏與持有，均係將物置於自
    己實力支配之下，僅寄藏必先有他人之持有行為，而後始為
    之受寄代藏而已，故寄藏之受託人代為保管，其保管本身，
    亦屬持有，然此之持有係受寄之當然結果，法律上自宜僅就
    寄藏行為為包括之評價，不應另就持有予以論罪。被告以一
    寄藏行為，同時寄藏如附表二所示之改造手槍1 枝、如附表
    三所示之非制式子彈1 顆，而同時觸犯未經許可，寄藏可發
    射子彈具有殺傷力之改造手槍罪、未經許可寄藏子彈罪，應
    依刑法第55條想像競合犯之規定，從一重論以較重之未經許
    可，寄藏可發射子彈具有殺傷力之改造手槍罪。又被告於95
    年間，因傷害案件，經本院以95年度壢簡字第1028號判處有
    期徒刑3 月，如易科罰金以1 千元折算1 日確定，於95年10
    月27日易科罰金執行完畢，又於98年間，因竊盜案件，經本
    院以98年度審易字第53 4號判處有期徒刑4 月，如易科罰金
    以1 千元折算1 日確定，於98年8 月18日易科罰金執行完畢
    ，此有臺灣高等法院被告前案紀錄表1 份在卷可憑，其受有
    期徒刑之執行完畢後，5 年以內故意再犯本件有期徒刑以上
    之罪，為累犯，均應依刑法第47條第1 項之規定加重其刑。
    另被告非法寄藏上開槍彈之犯行固無足取，然衡諸被告係受
    友人所託寄藏槍彈，寄藏之時間尚短、槍彈數量各僅一，且
    未作為犯罪所用，與一般擁槍自重者難以比擬，情節尚非重
    大，復被告雖有上開傷害、竊盜前案紀錄，素行非佳，然尚
    非罪大惡極之人，所犯槍砲彈藥刀械管制條例第8 條第4 項
    之未經許可寄藏改造手槍罪之法定本刑為3 年以上10年以下
    有期徒刑，實屬情輕法重，客觀上足以引起一般同情，顯有
    堪資憫恕之處，本院認縱處以法定最低刑度猶嫌過重，爰依
    刑法第59條規定，酌減其刑，並先加後減之。又被告所犯上
    開意圖營利聚眾賭博罪、未經許可，寄藏可發射子彈具有殺
    傷力之改造手槍罪2 罪，犯意各別，行為互殊，應分論併罰
    。爰審酌被告經營本件地下投注站賭博之時間非長，其經營
    各類賭博方式及投注金額、規模非小，對社會善良風氣造成
    之危害程度非輕，又具有殺傷力之槍枝、子彈屬高度危險之
    物品，非經主管機關許可不得擅自寄藏，以維社會大眾安全
    ，而被告卻未經許可，寄藏具殺傷力之改造手槍1 枝、具有
    殺傷力之非制式子彈1 顆，對社會之秩序及安寧，勢將會造
    成不安與影響，所為非是，惟念及被告犯後坦承全部事實，
    僅就附表二所示槍枝殺傷力有爭執，犯後態度尚稱良好，及
    其犯罪動機、目的等一切情狀，分別量處如主文所示之刑，
    罰金部分併依刑法第42條第3 項前段之規定，諭知易服勞役
    之折算標準，並依刑法第51條第5 款規定就有期徒刑部分定
    其應執行之刑。
四、扣案如附表一所示之物，均係被告所有供犯本件賭博罪所用
    之物，業據被告供明在卷，應依刑法第38條第1 項第2 款規
    定，於其所犯賭博罪名項下宣告沒收。另扣案如附表二所示
    之改造手槍，為違禁物，不問屬於犯人與否，應依刑法第38
    條第1 項第1 款規定，於其所犯寄藏槍枝罪名項下宣告沒收
    。又附表三所示之非制式子彈，經內政部警政署刑事警察局
    鑑定認具殺傷力，惟於鑑定時經實際試射滅失，所餘已非原
    貌之彈頭、彈殼，而失子彈之性質，已不具殺傷力，尚非屬
    違禁物，自毋庸諭知沒收，附此敘明。
據上論斷，應依刑事訴訟法第299 條第1 項前段，槍砲彈藥刀械
管制條例第8 條第4 項、第12條第4 項，刑法第11條前段、第26
8 條、第266 條第1 項、第51條第5 款、第55條、第59條、第47
條第1 項、第42條第3 項前段、第38條第1 項第1 款、第2 款，
判決如主文。
本案經檢察官李安蕣到庭執行職務。
中    華    民    國    99    年    8     月    25    日
                  臺灣桃園地方法院刑事第八庭
                      審判長法  官  林惠霞
                            法  官  呂綺珍
                            法  官  張明儀
以上正本證明與原本無異。
如不服本判決應於收受判決後10日內向本院提出上訴書狀，並應
敘述具體理由。其未敘述上訴理由者，應於上訴期間屆滿後20日
內向本院補提理由書( 均須按他造當事人之人數附繕本) 「切勿
逕送上級法院」。
                            書記官  邱仲騏
中    華    民    國    99    年    8     月    25    日
附錄本案論罪科刑之法條：
槍砲彈藥刀械管制條例第8條第4項
未經許可，持有、寄藏或意圖販賣而陳列第 1 項所列槍枝者，
處 3 年以上10 年以下有期徒刑，併科新臺幣 700 萬元以下罰
金。
槍砲彈藥刀械管制條例第12條第4項
未經許可，持有、寄藏或意圖販賣而陳列子彈者，處 5 年以下
有期徒刑，併科新台幣 300 萬元以下罰金。
中華民國刑法第266條第1項
（普通賭博罪與沒收物）
在公共場所或公眾得出入之場所賭博財物者，處 1 千元以下罰
金。但以供人暫時娛樂之物為賭者，不在此限。
中華民國刑法第268條
（圖利供給賭場或聚眾賭博罪）
意圖營利，供給賭博場所或聚眾賭博者，處 3 年以下有期徒刑
，得併科 3 千元以下罰金。
附表一：
（扣案供賭博所用之物）
┌──┬──────────┬───────┐
│編號│     品     名      │  數    量    │
├──┼──────────┼───────┤
│ 1  │電腦主機            │壹台          │
├──┼──────────┼───────┤
│ 2  │電腦螢幕            │肆台          │
├──┼──────────┼───────┤
│ 3  │點鈔機              │壹台          │
├──┼──────────┼───────┤
│ 4  │印表機              │壹台          │
└──┴──────────┴───────┘
附表二：
 （扣案經鑑定具殺傷力之槍枝）
┌──┬─────────────────────┬───┐
│編號│          品             名               │數量  │
├──┼─────────────────────┼───┤
│ 1  │仿BERETTA 廠84型半自動手槍製造之槍枝，換裝│壹枝  │
│    │土造金屬槍管而成之改造手槍（槍枝管制編號：│      │
│    │0000000000號，含彈匣1 個）。              │      │
└──┴─────────────────────┴───┘
附表三：
（扣案具殺傷力而已試射之子彈）
┌──┬───────────┬───┐
│編號│品                  名│數  量│
├──┼───────────┼───┤
│ 1  │非制式子彈            │壹顆  │
└──┴───────────┴───┘

司法院資訊處製作；財團法人民間司法改革基金會備份。
